【裁判字號】    94,上易,953
【裁判日期】    950425
【裁判案由】    給付款項
【裁判全文】
臺灣高等法院民事判決                 94年度上易字第953號
上  訴  人  甲○○
            乙○○
共      同
訴訟代理人  劉錦隆律師
複  代理人  崔駿武律師
被  上訴人  達翔鋼模有限公司
法定代理人  丙○○
訴訟代理人  陳居亮律師
上列當事人間請求給付款項事件，上訴人對於中華民國94年10月
18日臺灣士林地方法院94年度訴字第742號第一審判決提起上訴
，本院於95年4月11日言詞辯論終結，判決如下：
    主      文
上訴駁回。
第二審訴訟費用由上訴人甲○○負擔三分之二，餘由上訴人乙○
○負擔。
    事實及理由
一被上訴人起訴主張：伊法定代理人丙○○、上訴人、訴外人陳
  金隆均為訴外人劼陞科技股份有限公司（下稱劼陞公司，已更
  名為鼎昇國際股份有限公司）之股東，劼陞公司於民國92年間
  委託伊製造模具，伊已依劼陞公司提供之設計圖完工，劼陞公
  司尚積欠伊模具費用新臺幣（下同）206萬7,294元。嗣劼陞公
  司經營不善，於93年3月12日召開股東會議，決議劼陞公司賸
  餘價值17萬5,959元支付積欠伊之模具費用，其餘模具費用189
  萬1,335元則由上訴人、丙○○以最大努力向訴外人三磊設計
  公司、美國Globalink公司（下稱三磊公司等）處理所有款項
  後清償之，不足部分由上訴人甲○○、乙○○及丙○○依序負
  擔50%、25%、25%，此決議紀錄視同上訴人、丙○○、陳陳金
  隆四人之同意契約（下稱系爭股東會決議）。惟劼陞公司、上
  訴人遲未對三磊公司等採取任何求償行動，伊乃先後於93 年7
  月19日、12月15日、94年5月10日函催上訴人應向三磊公司等
  提出請求付款訴訟，然上訴人迄未置理，致伊遲未受償上開模
  具費用，顯係以不作為方式阻系爭股東會決議所載渠等承擔模
  具費用債務之事實發生，應視清償期限已屆至，上訴人甲○○
  、乙○○應就模具費用189萬1,335元，依序負擔50%即94萬5,6
  68元、25%即47萬2,834元。爰依債務承擔之法律關係，求為判
  命甲○○、乙○○依序給付94萬5,668元、47萬2,834元，及均
  加付自起訴狀繕本送達翌日起算之法定遲延利息等語。
二上訴人則以：丙○○與伊於92年7月間共同出資籌設劼陞公司
  ，因丙○○為被上訴人之負責人，被上訴人為鋼模製造商，故
  劼陞公司計畫生產產品前之模具，即交由被上訴人承製。而劼
  陞公司於92年8月甫成立後，即開始進行藍芽耳機之設計製造
  計劃，並交由被上訴人開模製造耳機模具，惟被上訴人未於執
  行過程中忠實將問題及時提出，致衍生後續開模款項糾紛。劼
  陞公司股東乃開會討論後續問題，所作成之系爭股東會決議，
  僅在確定模具費用即承攬報酬之金額，尚非謂該承攬報酬已屆
  清償期，被上訴人尚須證明已按約定之規格完成模具並交付劼
  陞公司始可請求給付報酬；況系爭股東會決議為劼陞公司內部
  股東間權利義務分擔之約定，與被上訴人無涉，更無債務承擔
  可言，被上訴人不得據以請求伊清償模具費用。又縱認被上訴
  人得以系爭股東會決議為請求之依據，惟伊所承擔者，乃劼陞
  公司向三磊公司等處理所得款項清償積欠被上訴人後之不足金
  額，且僅有金額未確定，並非附有停止條件，被上訴人既未證
  明劼陞公司向三磊公司等處理所得款項清償積欠伊後之不足金
  額為若干，即逕行請求伊給付模具費用，亦屬無據等語為辯。
三原審為被上訴人全部勝訴之判決，即判命甲○○、乙○○依序
  給付被上訴人94萬5,668元、47萬2,834元，及均自94年8月4日
  起至清償日止，按年利率5%計算之利息。上訴人提起上訴，其
  上訴聲明為：
  (一)原判決廢棄。
  (二)上廢棄部分，被上訴人在第一審之訴及假執行之聲請均駁回
    。
  被上訴人則聲明：上訴駁回。
四兩造不爭執之事實：
  (一)被上訴人之法定代理人丙○○、上訴人及陳金隆於92年7月
    22日共同出資設立劼陞公司，劼陞公司於93年8月3日更名為
    鼎昇國際股份有限公司。
  (二)劼陞公司曾92年間將藍芽耳機及發射器之模具交由被上訴人
    承攬製造，承攬總金額206萬7,294元。
  (三)劼陞公司曾於93年3月12日召開股東會，並於93年3月23日由
    各股東簽立「劼陞科技股份有限公司股東會議決議紀錄。」
  (四)上訴人乙○○於93年8月30日匯款17萬5,959元至被上訴人銀
    行帳戶。
  (五)被上訴人先後於93年7月16日、93年12月10日及94年4月29日
    寄發存證信函予上訴人，並限期上訴人應向三磊公司等請求
    付款或提起訴訟，或是依照系爭股東會決議紀錄內容約定之
    負擔比例清償劼昇公司積欠被上訴人之模具費用。
五被上訴人主張劼陞公司委由其承攬製作之模具已完工，劼陞公
  司積欠其模具費用206萬7,294元，依系爭股東會決議紀錄，上
  訴人已承擔上開模具費用債務，並對其有效等語，則為上訴人
  所否認。經查：
  (一)劼陞公司計畫生產藍芽耳機，委託三磊公司進行藍芽耳機之
    設計工作，並委由被上訴人承攬製作模具，嗣發現三磊公司
    交付之設計圖有重大錯誤，致無法製作出實際之模具，除先
    後於93年1月19日、同年2月17日催告三磊公司交付正確設計
    詳圖外，並於93年3月12日召開股東會決議：「一公司原本
    賸餘價值新台幣一十七萬五千九百五十九元，由乙○○承購
    ，所得款項支付劼陞公司積欠達翔鋼模有限公司（即被上訴
    人）之模具費用（如附件二之模具明細表），故劼陞公司賸
    餘價值為新台幣零元。二劼陞公司積欠達翔公司之模具款項
    ，由甲○○、乙○○、丙○○等三人以最大努力向三磊設計
    公司及美國Globalink公司處理所有款項事宜，在盡最大努
    力後，所得款項清償積欠達翔公司共新台幣壹佰捌拾玖萬壹
    仟佰拾伍元整之款項，不足金額，由甲○○負擔百分之
    五十，乙○○負擔百分之二十五，丙○○負擔百分之二十五
    。惟日後如有訴訟之必要，以劼陞公司名義，甲○○為代表
    人進行訴訟，三方依前述比例共同承擔所有訴訟費用。……
    」等項，復於93年4月2日函知三磊公司，以其逾期未提交付
    正確之設計詳圖，致其損失不貲，主張解除契約，請求返還
    已付款項等情，有系爭股東會決議紀錄、存證信函、劼陞公
    司以圖檔資料傳輸之模具圖、模具成品圖、完工模具照片、
    成品照片等件可稽，並為兩造所不爭執（見原審卷第11-15
    、47-50、69-101頁，本院卷第57頁），參以乙○○已依系
    爭股東會決議於93年8月30日匯款17萬5,959元至被上訴人帳
    戶等情（見原審卷106、107頁），足證被上訴人已按三磊公
    司交付之藍芽耳機設計圖製作完成模具工作，劼陞公司為給
    付被上訴人承攬報酬即模具費用，乃召開系爭股東會，除於
    會中承認積欠被上訴人模具費用債務外，並決議清償方法。
    是被上訴人所稱模具已完工，劼陞公司積欠其模具費用乙節
    ，為可採信。上訴人所辯模具未完工，被上訴人不得請求給
    付模具費用云云，為不可採。至於被上訴人所完工之模具，
    因劼陞公司交付之設計圖有誤，致無法使用，顯係可歸責於
    劼陞公司，縱令被上訴人將該模具交付劼陞公司，劼陞公司
    亦無法使用產製藍芽耳機，甚至須另覓場地閒置無法使用之
    模具；況劼陞公司既已承認積欠被上訴人上開模具費用，顯
    見被上訴人有無交付上開模具，均不影響其承攬報酬債權，
    自難以劼陞公司之資產負債表未載有模具資產，即遽謂被上
    訴人未完成模具工作，不得請求承攬報酬，上訴人所辯被上
    訴人未交付上開模具，不得請求模具費用云云，亦無可取。
  (二)劼陞公司於93年3月12日召開股東會時，丙○○、被上訴人
    、陳金隆均出席，並決議：「一二（見上述(一)，不另贅述）
    三在與三磊設計公司及美國Globalink公司協調處理後之模
    具款項不列入劼陞公司所有，由甲○○、乙○○、丙○○以
    個人名義清償劼陞公司積欠達翔公司之款項。……此決議紀
    錄視同甲○○、乙○○、丙○○、陳金隆等四人之同意契約
    ，一式四份，四人各持一份」等項，復於93年3月23日製作
    系爭股東會決議紀錄，並蓋用劼陞公司及其法定代理人甲○
    ○大小章，且經丙○○、上訴人及劼陞公司之監察人陳金隆
    以決議人之身分簽章確認無誤（見本院卷第28-32、35頁）
    ，堪認系爭股東會決議為劼陞公司股東之共同行為，亦係劼
    陞公司之意思決定，並視同丙○○、上訴人、陳金隆間之同
    意契約，應認前揭債務承擔契約並無違反公司法第223條規
    定。依上開決議紀錄觀之，劼陞公司積欠被上訴人之模具費
    用206萬7,294元，其中17萬5,959元由乙○○承購劼陞公司
    賸餘價值所得支付，其餘189萬1,335元則由丙○○、上訴人
    向三磊公司等處理款項所得清償之，不足部分由丙○○、上
    訴人比例負擔。顯見劼陞公司已與丙○○、上訴人達成由丙
    ○○、上訴人承擔劼陞公司剩餘模具費用債務之合意。是被
    上訴人主張丙○○、上訴人同意承擔劼陞公司剩餘模具費用
    債務乙節，為可採信。上訴人所辯其同意契約之範圍，並不
    包括系爭股東會決議內容一至三項，其未同意承擔模具費用
    債務，前揭債務承擔契約未合法云云，均無可採。
  (三)按第三人與債務人訂立契約承擔其債務者，非經債權人承認
    ，對於債權人不生效力，民法第301條定有明文。丙○○雖
    為被上訴人之法定代理人，惟出席系爭股東會者，限於劼陞
    公司之股東，是丙○○僅係以劼陞公司股東身分出席系爭股
    東會並參與決議，自非代表被上訴人出席系爭股東會，固難
    認系爭股東會決議為兩造間或被上訴人與劼陞公司間之契約
    ，然丙○○既為被上訴人之法定代理人，則被上訴人對於丙
    ○○、上訴人在系爭股東會決議，與劼陞公司訂立前揭模具
    費用債務承擔契約乙事，已然知悉。被上訴人除先後於93年
    7月16日、同年12月10日及94年4月29日催告上訴人限期向三
    磊公司等請求付款或提起訴訟，及依系爭股東會決議履約外
    ，嗣又向上訴人請求清償而提起本件訴訟，有上訴人所不爭
    執之存證信函及掛號回執可稽（見原審卷第16-25、61頁）
    ，足徵被上訴人承認前揭債務承擔契約，依上開說明，前揭
    債務承擔契約對於被上訴人已發生效力。是被上訴人所稱上
    訴人應依系爭股東會決議紀錄承擔前揭模具費用債務等語，
    即非無據。上訴人辯稱其未承擔前揭模具費用債務云云，不
    足以採。
六被上訴人主張丙○○、上訴人與劼陞公司所成立之債務承擔契
  約雖附有清償期限，惟期限已屆至，其得請求上訴人依約清償
  債務等語，亦為上訴人所否認。經查：
  (一)丙○○、上訴人與劼陞公司所成立之債務承擔契約，依系爭
    股東會決議二項記載，係以丙○○、上訴人盡最大努力向三
    磊公司等處理所有款項清償上開模具費用189萬1,335元後之
    不足部分為其債務。所謂「盡最大努力」，並非法律上之概
    念，有可能為催告、起訴、協議或和解，而丙○○、上訴人
    履行承擔前揭債務，乃繫於渠等盡最大努力向三磊公司等求
    償結果此不確定之事實，並以此事實發生時，為債務清償期
    之屆至，應認係附有期限之債務承擔契約，被上訴人此部分
    之主張，堪予採信。
  (二)依系爭股東會決議紀錄五六項觀之，丙○○於系爭股東會決
    議時已將股權讓與乙○○，且自93年3月5日起不負任何對劼
    陞公司之權利義務，自難期丙○○能與上訴人代表劼陞公司
    ，共同盡最大努力向三磊公司等處理所有款項，以清償前揭
    模具債務。是丙○○先後於93年7月16日、同年12月10日及
    94年4月29日以存證信函催告上訴人限期向三磊公司等請求
    付款或提起訴訟（見原審卷第16-2 5頁），即非無據。上訴
    人於收受上開存證信函後（見原審卷第61頁），既未置理，
    且未舉證已依系爭股東會決議二項約定，向三磊公司等處理
    所有款項以清償前揭模具債務，足證上訴人並未盡最大努力
    向三磊公司等處理所有款項，顯係以違反誠信或不正當之行
    為阻止上開事實之發生，應類推適用民法第101條第1項規定
    ，視為前揭債務承擔契約之清償期限已屆至，方符公平（最
    高法院87年台上字第1205號判例、88年度台上字第1451號判
    決參照）。是被上訴人上開主張，即屬有據。上訴人所辯被
    上訴人未證明前揭盡力事實，不得請求其清償前揭債務云云
    ，殊無可取。
  (二)綜上所述，丙○○、上訴人已承擔劼陞公司積欠被上訴人之
    前揭模具債務，並經被上訴人承認，該附有期限之債務承擔
    契約對於被上訴人已發生效力，且清償期限已屆至，上訴人
    亦未證明前揭模具債務扣除向三磊公司等求償金額，應認前
    揭模具債務金額已確定為189萬1,335元。則被上訴人依民法
    第315條規定，隨時請求甲○○、乙○○依約定就前揭模具
    費用依序負擔50%即94萬5,668元、25%即47萬2,834元，洵屬
    正當。
八從而，被上訴人依債務承擔之法律關係，請求甲○○給付94萬
  5,668元、乙○○給付47萬2,834元，及均自起訴狀繕本送達之
  翌日即94年8月4日起至清償日止，按年利率5%計算之利息，為
  有理由，應予准許。是原審判命上訴人如數給付，並為假執行
  及免為假執行之宣告，核無違誤。上訴意旨指摘原判決不當，
  求予廢棄改判，為無理由，應予駁回。又本件事證已臻明確，
  兩造其他攻擊、防禦方法，及提出未援用之證據，經斟酌後認
  不影響判決基礎，無逐一論述必要，併此敘明。
九據上論結，本件上訴為無理由，依民事訴訟法第449條第1項、
  第78條、第85條第1項但書，判決如主文。
中    華    民    國    95    年    4    月     25    日
                  民事第十六庭審判長法  官  沈方維
                                    法  官  湯美玉
                                    法  官  張競文
正本係照原本作成。
不得上訴。
中    華    民    國    95    年    4    月     26    日
                                    書記官  章大富


司法院資訊處製作；財團法人民間司法改革基金會備份。
